臺灣花蓮地方法院刑事裁定　　　　　　　　　　　　　　九十二年度自字第二七號
　　自　訴　人　丙○○
　　被　　　告　丁○○
右列被告因偽造文書等案件，經自訴人提起自訴，本院裁定如左：
    主  文
自訴駁回。
    理  由
一、自訴意旨略以：自訴人丙○○自民國九十一年四月三日起至九十二年四月三日止
    ，向被告丁○○承租座落於花蓮縣吉安鄉○○路○段七十三號一樓房屋，經營「
    伊人坊」小吃店兼作卡拉ＯＫ生意，雙方約定租金一年為新台幣（以下同）十五
    萬元，屋內並放置自訴人所有之冷氣機一台、冰箱一台、桌子十張、雙人沙發椅
    九張、圓形小椅子十二張、吧台椅子五張、排油煙機一台、圓形燈一個等物，嗣
    自訴人於九十一年十月間離開前開租屋處所，並將上開房屋轉租予第三人甲○○
    ，惟租約到期後，被告竟將自訴人放置於屋內之上開冷氣機等物品據為己有，因
    認被告涉犯刑法之侵占罪嫌。又被告未經自訴人之同意，任意更改營利事業登記
    證之店名及負責人之姓名，另涉犯刑法偽造文書罪嫌云云。
二、按法院或受命法官於自訴案件第一次審判期日前，訊問自訴人、被告及蒐集或調
    查證據結果，如認案件有刑事訴訟法第二百五十二條至第二百五十四條之情形者
    ，得以裁定駁回其自訴，同法第三百二十六條第三項定有明文。
三、訊據被告丁○○堅詞否認有何自訴人所指之侵占或偽造文書之犯行，辯稱：房子
    是出租給自訴人一年，契約中並約定房子不得出租給他人，但自訴人於九十一年
    十月間將房子轉租給甲○○並收取房租，後來被告將房子收回，甲○○就將丙○○所有的冰箱、冷氣等廚房物品全部都搬走，只有八張二人座的沙發椅、桌子、
    圓形燈是被告以一萬元之價格向甲○○購買，除此之外，自訴人所有的東西都沒
    有在被告店裡；自訴人自訴之營利事業登記證部分伊完全不知情，且自訴人亦未
    將營利事業登記證交給伊云云。
四、經查，自訴人向被告承租之前開房屋，於租賃期間內，由自訴人之女陳怡伊另行
    出租予甲○○使用之事實，為自訴人所自承，並有自訴人提出之陳怡伊與甲○○
    之最新房屋租賃契約書一份附卷足按，證人甲○○到庭結證亦稱：其有向陳怡伊
    承租花蓮縣吉安鄉○○路○段七十三號一樓房屋，期間是九十一年十月至九十二
    年四月底，月租二萬五千元，承租時，屋內有桌子、椅子、冷氣、冷藏櫃等物，
    後來冷氣在使用中壞了，修理要好幾千元，划不來，所以其將冷氣機丟掉了，後
    來桌子、椅子以一萬元賣給大房東丁○○，當初承租時其已付給陳怡伊共十一萬
    多元的租金，但是租到第三個月時大房東丁○○說不租了，所以另外跟丁○○簽
    了契約，又付給丁○○十二萬元，但其又付給陳怡伊房租，又付給丁○○房租，
    兩邊都損失，所以將屋內桌子、椅子處分，多少拿一點錢回來等語，而自訴人之
    女陳怡伊訴請甲○○給付租金一案，亦有本院九十二年度花小字第一五八號民事
    小額判決及確定證明書各一份附卷可按，足認證人甲○○確實因為承租上開房屋
    而與自訴人之女陳怡伊間發生民事糾葛，是以被告所辯並未侵占自訴人桌椅等物
    ，而係向甲○○購買等節，尚堪採信。又自訴人所提出與被告間之租賃契約書、
    照片九幀，只能證明自訴人有桌椅等器具置於屋內之事實，但無從據此認為被告
    主觀上有何不法所有之主觀意圖；又自訴人另請求傳喚證人乙○○、許政忠以證
    明自訴人有將被侵占之物品搬入被告屋內，及被告將房子轉租之事實一節，該待
    證事實業據證人甲○○證述明確，且為自訴人及被告所不爭執，故無再行傳喚調
    查之必要。從而，本件應是證人甲○○與被告、自訴人及其女陳怡伊間因為發生
    租賃契約之糾紛，無法協調解決，證人甲○○為保障自身權益，以致處分自訴人
    屋內傢俱、器具等物，而衍生糾紛。而被告既然是以相當之代價向甲○○購買桌
    椅等物，難認其有為自己不法所有之意圖，此外，復無相當證據證明被告有何侵
    占自訴人其他物品之情事，被告侵占之罪嫌尚屬不足。
五、至於自訴人所指偽造文書部分，自訴人於本院調查時亦自承：被告丁○○並沒有
    偽造文書之情形（本院九十二年八月十四日訊問筆錄第二頁），聽說營利事業登
    記證也變成別人的名字，但不知道被告有何具體偽造文書之行為（本院九十二年
    十一月二十一日筆錄第二頁）等語，並具狀表示錯怪被告任意變更營利事業登記
    證，此有自訴人九十二年六月二十六日撤回部分自訴狀一份附卷可按，另依自訴
    人提出與高郁英簽訂之合約書影本一紙亦載明：「營利事業登記證，在合約期間
    暫借乙方（即甲○○）使用，…，若合約期滿時，再將營利事業登記證交還甲方
    （陳怡伊即自訴人之女）」，足認自訴人將承租之房屋租予甲○○時，營利事業
    登記證應是交予甲○○使用，難認與被告有何關連。此外，自訴人復未提出相關
    事證足認被告有何偽造文書之犯行，被告此部分之犯嫌亦有未足。
六、綜上各節，本件應屬自訴人、被告及證人甲○○間民事上債務不履行之糾葛，並
    無積極之事證足堪認為被告有何侵占或偽造文書之犯行，是被告犯罪嫌疑尚有不
    足，揆諸前揭說明，爰依法裁定駁回本件自訴。
七、據上論斷，應依刑事訴訟法第三百二十六條第三項、第二百五十二條第十款，裁
    定如主文。
中      華      民      國      九十三     年      一     月      三十  日
                              臺灣花蓮地方法院刑事庭
                                  審判長法官  林碧玲
                                        法官  陳世博
                                        法官  俞秀美
右正本證明與原本無異。
如對本裁定不服，應於送達後五日內，向本院提出抗告狀。（應抄附繕本）
                                  法院書記官
中      華      民      國      九十三      年     二     月       二   日
